【裁判字號】    97,交訴,213
【裁判日期】    970918
【裁判案由】    肇事逃逸罪
【裁判全文】
臺灣臺中地方法院刑事判決             97年度交訴字第213號
公  訴  人  臺灣臺中地方法院檢察署檢察官
被      告  甲○○
選任辯護人  法律扶助指派辯護人  張右人律師
上列被告因肇事逃逸罪案件，經檢察官提起公訴（97年度偵字第
14721 號），被告於準備程序就被訴事實為有罪之陳述，本院合
議庭裁定由受命法官獨任進行簡式審判程序，判決如下：
    主    文
甲○○駕駛動力交通工具肇事，致人受傷而逃逸，處有期徒刑柒
月。緩刑貳年，緩刑期內付保護管束，並應向臺灣臺中地方法院
檢察署指定之公益團體、地方自治團體或社區提供捌拾小時之義
務勞務。
    犯罪事實
一、甲○○前未曾因故意犯罪受有期徒刑以上刑之宣告，其於民
    國97年5月19日下午，駕駛車號GI-9200號自用小客車，沿臺
    中縣大里市○○路直行由西往東方向行駛，於同日下午3 時
    10分許，途經臺中縣大里市○○路25號前，其原應注意車前
    狀況及超車應保持安全間隔，隨時採取必要之安全措施，而
    依當時天氣雨，路面鋪裝柏油、無缺陷或障礙物，視距良好
    等並無不能注意之情形，竟疏未注意，因而於超車時追撞同
    向在前，由丙○○所騎乘車號JJK-285號機車，致丙○○人
    、車均滑行並倒地，丙○○因而受有雙手、雙腳多處擦裂傷
    等傷害（過失傷害部份未經告訴及起訴）。詎甲○○明知其
    已肇事致人受傷，係依法負有救助義務之人，理應將丙○○
    送醫救治，或為適當之保護處置；惟其竟置丙○○傷勢於不
    顧，不為必要之安全救護行為，並基於肇事逃逸之故意，駕
    駛上開自小客車逕行駛離現場而逃逸。適有不詳姓名之路人
    目擊現場狀況，遂記下甲○○之車牌號碼，並經調閱現場之
    監視錄影光碟審閱，始由警循線查悉上情。
二、案經丙○○訴由臺中縣警察局霧峰分局報請臺灣臺中地方法
    院檢察署檢察官偵查起訴。
    理    由
一、按現行刑事訴訟法為保障被告之反對詰問權，排除具有虛偽
    危險性之傳聞證據，以求實體真實之發現，於該法第159 條
    第1 項明定被告以外之人於審判外之言詞或書面陳述，除法
    律有規定者外，不得作為證據。而刑事訴訟法第159條之1至
    第159條之4有傳聞法則之例外規定，然被告以外之人於審判
    外之陳述，雖不符前四條之規定，而經當事人於審判程序同
    意作為證據，法院審酌該言詞陳述或書面陳述作成時之情況
    ，認為適當者，亦得為證據；當事人、代理人或辯護人於法
    院調查證據時，知有第159條第1項不得為證據之情形，而未
    於言詞辯論終結前聲明異議者，視為有前項之同意，刑事訴
    訟法第159條之5定有明文。查本案被害人丙○○於警詢及偵
    訊中之證述，屬於審判外之陳述，為傳聞證據，然被告、檢
    察官於本院審理時未表示意見，顯不爭執，且迄至言詞辯論
    終結前亦未曾聲明異議，本院審酌上開證據資料製作時之情
    況，尚無違法不當及證明力明顯過低之瑕疵，亦認為以之作
    為證據應屬適當，且指訴內容係針對被告是否有肇事逃逸犯
    行之事實，為證明犯罪事實所必要，揆諸上開規定，爰依刑
    事訴訟法第159條之5規定，認上揭證據資料例外認有證據能
    力，合先敘明。
二、上開犯行業據被告甲○○於本院行準備程序時，當庭勘驗現
    場監視錄影光碟後，就上揭犯罪事實均坦認不諱，核與告訴
    人丙○○於警詢、偵查中指述因本件車禍遭撞擊致受傷之情
    節大致相符（見中縣霧警偵0000000000號卷第4頁至第5頁，
    97 年度偵字第14721號卷第5頁至第6頁），復有道路交通事
    故現場圖、道路交通事故調查報告表(一)、(二)、員警查獲後所
    拍攝之照片15張在卷可佐（見中縣霧警偵0000000000號卷第
    9 頁至第16頁）。另告訴人丙○○因本件車禍，受有雙手及
    雙腳多處擦裂傷等傷害，則有大里陳內小兒科診所之診斷證
    明書存卷可參（見中縣霧警偵0000000000號卷第19頁），是
    被告前開自白，核與客觀事實相符，得採為本件判決之憑據
    。綜此，
    本件事證至臻明確，被告犯行洵堪認定。
三、核被告甲○○所為，係犯刑法第185條之4肇事逃逸罪。爰審
    酌被告肇事後未能停駐於現場，等候員警到場處理，反而駕
    車逕行駛離現場而逃逸，致使應受照護之人傷害擴大之風險
    增加；惟其犯後業已坦認犯罪，並與被害人丙○○達成和解
    ，賠償其所受之損失新台幣（下同）二萬五千元，有本院調
    解結果報告書及郵政匯票、郵政國內匯款執據影本各一份可
    憑，被害人丙○○業已具狀表示不願追較究而撤回告訴，有
    調解結果報告書及撤回告訴狀各一紙附卷可參，被告犯罪後
    態度尚稱良好等一切情狀，量處如主文所示之刑。末查，被
    告前未曾因故意犯罪受有期徒刑以上刑之宣告，此有臺灣高
    等法院被告前案紀錄表在卷可按，其為
    本件犯罪固值非難，然被害人受傷程度並非深重，被告因一
    時失慮而罹刑典，事後已與被害人達成和解，以金錢稍事賠
    償被害人之損失，亦見前述，被告為低收入戶，有南投縣水
    里鄉公所低收入戶證明書影本一紙在卷可稽，被告家庭經濟
    困難中，仍全力籌錢賠償被害人，又被告亦為慢性腎衰竭患
    者，家中有一高齡81歲之母親亦同為慢性腎衰竭患者，有仁
    愛醫療財團法人大里仁愛醫院診斷證明書、中華民國身心障
    礙手冊、水里社區基督聯合診所診斷證明書影本各一紙可憑
    ，且被告坦承犯行，顯見其深具悔意，經此偵審程序及有期
    徒刑之宣告後，應能知所警惕而信無再犯之虞，本院因認對
    其所宣告之刑，以暫不執行為適當，爰併予宣告緩刑二年，
    以勵自新；惟本次復因駕駛車輛肇事而逃逸，顯見被告對於
    駕駛交通工具應特別重視他人身安全之意識較常人為低，本
    院斟酌情形認有命被告提供義務勞務以彌補其犯罪，並從中
    記取教訓之必要，爰依刑法第74條第2項第5款規定，命其向
    臺灣臺中地方法院檢察署指定之公益團體、地方自治團體或
    社區提供80小時之義務勞務。至於被告究應向何公益團體、
    地方自治團體或社區提供義務勞務，屬執行之問題，應由執
    行檢察官斟酌全案情節及各公益團體、地方自治團體或社區
    之需求，妥為指定。另為確實導正被告上述錯誤偏差行為，
    使其能建立正確之法律觀念，並為提供被告必要之協助及督
    促，爰依刑法第93條第1項第2款之規定，併宣告其於緩刑期
    內付保護管束，俾由觀護人予以適當之督促，並發揮緩刑制
    度之立意。
據上論斷，應依刑事訴訟法第273條之1第1項、第299條第1 項前
段，刑法第185條之4、第74條第1項第1款、第2項第5款、93條第
1項第2款，判決如主文。
本案經檢察官乙○○到庭執行職務。
中    華    民    國    97    年    9     月    18    日
                  刑事第三庭  法  官  黃松竹
上正本證明與原本無異。
如不服本判決，應於收受送達後10日內向本院提出上訴書狀（應
敘述具體理由並附繕本）。
上訴書狀如未敘述理由，應於上訴期間屆滿後20日內補提理由書
於本院。
                              書記官  黃毅皓
中    華    民    國    97    年    9     月    18    日
附錄論罪科刑法條
刑法第185條之4
駕駛動力交通工具肇事，致人死傷而逃逸者，處六月以上五年以
下有期徒刑。


司法院資訊處製作；財團法人民間司法改革基金會備份。
